【裁判字號】    95,訴,111
【裁判日期】    950614
【裁判案由】    違反槍砲彈藥刀械管制條例
【裁判全文】
灣花蓮地方法院刑事判決               95年度訴字第111號
公  訴  人  臺灣花蓮地方法院檢察署檢察官
被      告  丁○○
選任辯護人  黃健弘律師
上列被告因違反槍砲彈藥刀械管制條例等案件，經檢察官提起公
訴（95年度偵緝字第68號），本院判決如下：
    主  文
丁○○未經許可持有手槍，處有期徒刑伍年捌月，併科罰金新臺
幣參萬元，罰金如易服勞役，以銀元參佰元即新臺幣玖佰元折算
壹日。扣案之制式手槍壹枝（含彈匣壹個，槍枝管制編號：0000
000000號）沒收。
    事  實
一、丁○○因不滿丙○○（涉嫌殺人未遂部分，業經檢察官不起
    訴處分確定）唆使他人槍擊其友人乙○○，竟基於恐嚇及非
    法持有手槍、子彈之犯意，於民國92年7月22日上午6時許，
    攜帶其於不詳時地起所持有之制式手槍1枝（含彈匣1個，槍
    枝管制編號：0000000000號）及制式子彈5顆，至丙○○位
    於花蓮縣花蓮市○○○路94號之住處前，朝該處住宅大門接
    續射擊4發，藉以恫嚇丙○○後，隨即逃離現場（僅尋獲3顆
    彈殼，其餘1顆已無法尋獲），致生危害於安全，嗣因警方
    積極查緝，丁○○為圖脫免罪責，竟與甲○○（教唆頂替部
    分業經本院於94年3月17日以94年度訴字第5號判處有期徒刑
    1年，甲○○不服上訴後，復經台灣高等法院花蓮分院於94
    年10月21日以94年度上訴字第81號判決上訴駁回而確定）進
    行謀議，由丁○○以甲○○所使用之0000000000號行動電話
    ，聯繫當時未滿18歲之少年Ａ００，約定至以甲○○名義出
    面所洽租位於花蓮市○○○路之海洋飯店606號房內會商，此
    間Ａ００於同日晚間10時27分後之某時許抵達上開房間後，
    丁○○、甲○○隨即以上開槍擊案件係因Ａ００與人發生衝
    突所引起，以及Ａ００當時為少年不會遭法院重判為由，唆
    使Ａ００出面向警方自首，Ａ００禁不住該2人之請託，乃
    勉為答應，並由丁○○單獨帶Ａ００搭乘計程車，前往花蓮
    縣某釣魚場找吳仁傑（綽號「大包」，已死亡，未經起訴）
    協助如何頂替事宜，丁○○與吳仁傑為更能取信於警方，乃
    另準備將制式手槍及未擊發之制式子彈交出，謀議甫定，隨
    即由吳仁傑陪同Ａ００搭乘計程車，並在車上將丁○○槍擊
    時所使用之上開制式手槍及未擊發之制式子彈2顆交與Ａ０
    ０後，由吳仁傑陪同Ａ００於92年7月23日（起訴書誤載為
    93年7月23日）凌晨1時許，至花蓮縣警察局花蓮分局刑事組
    辦公室，表明Ａ００係槍擊丙○○住宅大門之人而頂替之，
    惟Ａ００由警方訊問後移送本院少年法庭調查之時，經
    法官查覺有異，Ａ００乃供出其為人頂替之事，始循線查悉
    上情。
二、案經花蓮縣警察局移送臺灣花蓮地方法院檢察署檢察官偵查
    起訴。
    理  由
壹、證據能力有無之認定
一、被告以外之人於審判外之言詞或書面陳述，除法律有規定者
    外，不得作為證據。又被告以外之人於審判外之陳述，經當
    事人於審判程序同意作為證據，法院審酌該言詞陳述或書面
    陳述作成時之情況，認為適當者，亦得為證據。當事人、代
    理人或辯護人於法院調查證據時，知有第159條第1項不得為
    證據之情形，而未於言詞辯論終結前聲明異議者，視為有前
    項之同意，刑事訴訟法第159條第1項及第159條之5雖分別定
    有明文。查證人Ａ００、Ｂ００及丙○○於警詢時之陳述，
    雖均不合刑事訴訟法第159條之2、第159條之3有關傳聞法則
    例外之要件，惟公訴人、被告及辯護人就前開審判外之言詞
    陳述，迄於本案言詞辯論終結前，並未對上開證據之證據能
    力聲明異議，而本院審酌該等言詞陳述作成之情況，核無違
    法取證及證明力明顯過低之瑕疵，亦認為以之作為證據為適
    當，故依諸上開規定，前揭證人Ａ００、Ｂ００及丙○○於
    警詢時之陳述，均具有證據能力。
二、又按被告以外之人於審判外向法官所為之陳述，得為證據，
    刑事訴訟法第159條之1定有明文。查另案被告甲○○於本院
    94年度訴字第5號案件（下簡稱另案）審理中，於法官面前
    所為之陳述，應具有證據能力。至於證人Ａ００、Ｂ００於
    上開案件審理時所為之證詞，則係以證人之身份陳述，經告
    以具結義務及偽證處罰後，於命證人朗讀結文後具結，其係
    於負擔偽證罪之處罰心理下證述，並以具結擔保其供述之真
    實性，又無受其他不當外力干擾之情形，亦具有證據能力。
    辯護人雖主張另案被告甲○○、證人Ａ００、Ｂ００於該案
    件法院審理中所為之陳述，僅係聽聞被告本人所述案發經過
    之情形，屬於傳聞證據，惟學理上所謂「傳聞證據」，係指
    「被告以外之人」於審判外指述被告犯案經過之陳述，或證
    人聽聞「被告以外之人」於審判外指述被告犯案經過（傳聞
    陳述），始足當之，是以上開另案被告甲○○、證人Ａ００
    、Ｂ００指證其聽聞「被告本人」於審判外之陳述，應不屬
    於傳聞證據自明，辯護人此部分主張，容有誤會，併此敘明
    。
貳、認定本案犯罪事實之證據及理由
一、訊據被告丁○○固不否認於上開時地以電話邀約Ａ００至海
    洋飯店606號房內一事，惟矢口否認有何持槍射擊丙○○住
    處大門，以及事後要求Ａ００出面頂替槍擊案之犯行，辯稱
    ：伊並不認識蔡伏閩、乙○○，也不可能為了乙○○去向蔡
    伏閩開槍，伊找Ａ００是因為吳仁傑要找他，所以伊才去找
    Ａ００到海洋飯店，伊知道吳仁傑要找Ａ００出面頂替開槍
    的事云云。
二、經查：案外人丙○○位於花蓮縣花蓮市○○○路94號之住處
    大門，確曾於92年7月22日上午6時許，遭他人持扣案之制式
    手槍射擊4發，並於現場遺留彈殼3顆一情，除業據證人丙○○於警詢時指證明確之外，並有現場照片14張附卷以及扣案
    之制式手槍1支、子彈2顆及彈殼3顆可資佐證，且將上開手槍
    、子彈及彈殼送請鑑驗之結果：送鑑制式手槍1支（槍枝
    管制編號0000000000），研判為捷克CZ廠製75型口徑9mm 之
    制式半自動手槍，機械性能良好，可擊發9mm（9×19mm）制
    式子彈，認具殺傷力；送鑑子彈1顆（編號一，已經試射
    ），認係口徑9mm（9×19mm）制式子彈，認具殺傷力；送
    鑑子彈1顆（編號二，已經試射），認係口徑9mm（9×19mm
    ）制式子彈，認具殺傷力；送鑑彈殼3顆（編號三至五），
    認係已擊發之口徑9mm（9×19mm）制式彈殼，經將送驗彈殼
    3顆（編號三至五），經與槍枝管制編號0000000000槍枝試
    射之彈殼比對之結果，其彈底特徵紋痕相吻合，認係由該槍
    枝所擊發一節，亦有內政部警政署刑事警察局92年10月2日
    刑鑑字第0920146324號鑑定書1份在卷可參，足堪認定與事
    實相符，核先敘明。
三、再者，證人Ａ００於92年7月23日凌晨1時許，持制式手槍及
    子彈佯向警方投案，出面頂替持有該槍彈及開槍射擊等罪行
    之事實，業據證人Ａ００於本院另案審理時結證明確，核與
    證人陳健宗、李雅帆於警詢時及本院少年法庭（92年度少調
    字第225號）證述槍擊案發生時，Ａ００人在家中，並未外
    出之情節大致相符，且證人Ａ００前往警局自首時，警方曾
    對其雙手採集射擊殘跡送驗，經內政部警政署刑事警察局以
    呈色試驗法、掃瞄式電子顯微鏡及Ｘ射線能譜分析法鑑驗之
    結果，認「射擊殘跡二個（採自Ａ００雙手），予以編號１
    、２。（一）、編號１（採自Ａ００右手）：經呈色試驗結
    果，呈硝酸根、亞硝酸根、氯酸根陰性反應。未同時檢出火
    藥射擊殘跡特性金屬元素。（二）、編號２（採自Ａ００左
    手）：經呈色試驗結果，呈硝酸根、亞硝酸根、氯酸根陰性
    反應。亦未同時檢出火藥射擊殘跡特性金屬元素」等情，有
    該局92年10月22日刑鑑字第09 20146311號鑑驗通知書1份在
    卷可稽，由此可知證人Ａ００於自首之際，其雙手均未被檢
    驗出有任何射擊殘跡，是證人Ａ００確非本件持槍射擊丙○○住處大門之人自明，如此則其先前持本件扣案之槍彈向警
    方自首，實係頂替他人之犯行，應堪予認定。
四、至於被害人丙○○住處大門究係遭何人開槍一節，經查：
    （一）證人Ｂ００於警詢時已指稱：係丁○○要求伊幫他頂
          罪，伊不知道是何人開槍的，但有聽聞係丁○○開的
          槍，當時係丁○○告訴伊犯案過程等語，嗣於本院另
          案審理時亦結證稱：「（檢察官問：92年7月23日你
          與丁○○如何見面？）丁○○23日晚上到我家裡來找
          我，但什麼時間我記不清楚了。他說Ａ０翻供了，並
          說有沒有辦法幫他《指丁○○》頂這件事情。」、「
          （受命法官問：當時丁○○有無跟你說槍是何人開的
          ？）他當時好像說槍是他開的。」、「（受命法官問
          ：他有無說槍是如何開的？）他說是騎摩托車開的。
          」、「（受命法官問：他有無說他開了幾槍？）4槍
          。」）等語（見本院94年度訴字第5號卷94年3月3日
          審理筆錄第27至28頁），雖其後於本院審理時一度證
          稱：「（辯護人問：之前在甲○○的案件中你有去證
          稱被告丁○○有去找你出面頂替，說開槍的人是被告
          丁○○，當時為何要這樣說？）我不知道，我當時恍
          惚。」、「（檢察官問：你於警詢中為何稱被告魏裕
          軒要你幫他頂罪等情節？）那時候我跟他吵架，我就
          亂講。」云云，惟經檢察官一再質問當時何以精神恍
          惚，以及其與被告丁○○吵架之時間及原因，證人Ｂ
          ００始坦承確有幫被告丁○○頂罪，吵架之後才不幫
          被告丁○○頂罪之事實，並明確證稱：「（審判長問
          ：上次於94年3月3日法院審理作證時所言，是否實在
          ？）實在。」、「（審判長問：當時應該沒有精神恍
          惚，所言均實在？）是的」等語，足認證人Ｂ００最
          初指證被告丁○○曾要求其出面頂替並告知槍擊案發
          經過一節，要與事實相符。
    （二）證人Ａ００於警詢時曾指稱：是丁○○要伊頂罪後再
          拜託包哥帶伊出面自首，槍是丁○○託包哥帶我出面
          自首時拿給包哥再拿給我，丁○○有告訴伊早上至蔡
          伏閩住處開槍之事，是丁○○告訴伊犯罪過程，以及
          要伊如何頂罪和交代槍枝來源等語，嗣於本院另案審
          理時亦明確結證稱：「（檢察官問：對於你在警詢中
          92年9月10日12時45分所述他們2人《即指丁○○及陳
          建宇》當面告訴我說是甲○○騎車載丁○○開槍，有
          何意見？）我的意思是指小軒而已，而且我也說我自
          已要出來投案的‧‧‧。」等語，雖其後於本院審理
          時改口證稱：「（辯護人問：你到該處《指海洋飯店
          》後被告丁○○跟你談何事？）他說『大包』有意思
          找我或他出面頂罪，丁○○不想頂罪，我以為是我們
          打架引起的，在看守所有聽說『大包』跟丙○○有過
          節，我認為是他找人去開槍」、「（檢察官問：為何
          你今日所稱談頂罪之內容與警詢時所稱不同？）『大
          包』是幫派分子，我會怕。」、「（檢察官問：為何
          警詢時稱被告丁○○有說槍是他開的？）是『大包』
          要我這樣說的」云云，惟查：證人Ａ００上開證詞之
          中，原先係稱其在看守所聽說「大包」與丙○○有過
          節，所以其認為應該是「大包」找人去開槍（本院
          95年5月30日審判筆錄第5頁），其後又改稱係在計程
          車上「大包」告知伊有找人開槍（同日筆錄第7頁）
          ，先後說法反覆不一，已難輕信；又證人Ａ００於本
          院另案審理時（94年度訴字第5號案件）已明確證稱
          ：「（檢察官問：當時丁○○到底跟你說些什麼？）
          我忘記他跟我講些什麼。」  等語，然於本院審理時
          卻能清楚指出上開被告丁○○提及『大包』有意思找
          丁○○或其出面頂罪一事，其事後作證之記憶竟較前
          一次作證時之記憶完整，所言是否可信，亦非無疑；
          況證人Ａ００於本院上開案件審理時，經審判長當庭
          告知綽號「大包」之人已死亡後，仍堅持證稱「聽到
          有人說是小軒（指丁○○）開槍的」等語，顯見證人
          Ａ００並無因懼怕「大包」而不敢據實指稱「大包」
          涉及槍擊案之情事，否則其何以未在得知「大包」已
          死亡後，立即澄清應係「大包」教唆其出面頂替及涉
          犯槍擊案，而與被告丁○○無關。由上可知，證人Ａ
          ００嗣於本院審理時之證詞，有諸多先後不一及不合
          常理之處，顯係迴護被告丁○○之詞，不足採信，自
          仍應以其先前於警詢時及本院另案審理時之指證較為
          可信，是被告丁○○亦曾要求Ａ００出面頂替本件槍
          擊案，且於唆使頂替之時併予告知Ａ００槍擊案發生
          經過之事實，堪予認定。
    （三）再者，被告丁○○與另案被告甲○○於92年7月22日
          22時25分許，由另案被告甲○○之名義山面洽宿海洋
          飯店後，即共同投宿該飯店606號房，被告丁○○隨
          即於同日22時27分26秒許，持另案被告甲○○所有之
          門號0000000000行動電話撥打予Ａ００之門號000000
          0000行動電話，邀約Ａ００到海洋飯店會商如何出面
          為其頂替之事，商談近半個多小時，直到被告丁○○
          接到「大包」電話，就跟丁○○一齊去找「大包」投
          案等情，除有海洋商行旅客住宿名單登記簿影本1張
          及中華電信通聯紀錄1份在卷可參（見警卷第43頁及
          第48頁）之外，並業據證人Ａ００於本院審理中及另
          案審理中分別證述明確，由此可知被告丁○○要求Ａ
          ００至海洋飯店606號房會面的目的，其意在親自唆
          使Ａ００出面頂替，否則何需先由被告丁○○邀約Ａ
          ００至飯店見面談話，再找「大包」陪同出面投案，
          是被告丁○○猶辯稱：「大包」要伊找Ａ００，伊剛
          開始不知道要找人頂替的事，是從海洋飯店離開帶Ａ
          ００去釣魚場時才知道；「大包」叫我帶Ａ００去他
          那裡，只說是吵架的事，沒有提到要講頂替槍擊案的
          事云云，顯然多所保留，難以採信。
    （四）況且，另案被告甲○○於本院另案審理時亦已供稱：
          丁○○要離開花蓮時，有表示槍是他開的等語（見本
          院94年度訴字第5號卷94年3月3日審理筆錄第36頁）
          ，參照被告丁○○於本院訊問時不僅完全否認曾先後
          要求證人Ａ００、Ｂ００出面頂替槍擊案，核與上開
          證人Ａ００、Ｂ００之證詞明顯不符，若非刻意隱瞞
          此部分重要涉案之情節，何需如此？另一方面，被告
          丁○○於本件槍擊案事發後，隨即逃逸無蹤，不知去
          向，此間經警方通知不到，乃由臺灣花蓮地方法院檢
          察署於93年11月9日發佈通緝，直至95年2月6日始緝
          獲到案，試問若非被告丁○○係本件槍擊案之行為人
          ，有何必要先後向Ａ００、Ｂ００自承開槍之事，同
          時三番二次親自且主動唆使Ａ００、Ｂ００出面頂罪
          ，且又能將槍擊案所使用之制式槍彈交由Ａ００出面
          投案，並於唆使Ａ００、Ｂ００出面頂替紛告失敗後
          ，立即逃亡至他處達2、3年之久？此外，被告於95年
          2月7日本院審理羈押訊問時，原已供稱：Ａ００說「
          大包」要他們一人出來頂罪云云，惟於本院審理時卻
          又改口供稱：伊今日才知道事實的真相，原來「大包
          」也要伊頂罪云云，其說詞一再反覆，凡此益見其所
          為之辯解，實係臨訟卸責之詞，委不足採。準此，則
          本件槍擊案應係丁○○所為，要無疑義，是被告上開
          犯行堪予認定，應依法論科。
五、核被告丁○○所為，係犯槍砲彈藥刀械管制條例第7條第4項
    之未經許可持有手槍罪、第12條第4項之未經許可持有子彈
    罪及刑法第305條之恐嚇罪。又被告一持有行為而同時觸犯
    持有殺傷力之制式手槍罪、持有殺傷力之子彈罪，係一行為
    觸犯數罪名，屬想像競合犯，應依刑法第55條前段之規定，
    從一重之持有殺傷力之制式手槍罪處斷。再被告持有手槍罪
    與恐嚇罪之間，復有方法結果之牽連關係，亦應依刑法第55
    條後段之規定，從一重之未經許可持有手槍罪處斷。另檢察
    官雖僅就被告持有殺傷力之制式手槍罪及持有殺傷力之子彈
    罪起訴，然檢察官就犯罪事實一部起訴者，其效力其於全部
    ，本件被告於上開時地，持該手槍射擊恐嚇被害人丙○○部
    分之犯行，與前揭起訴之犯罪事實，有牽連犯關係，已如前
    述，本院自應就屬於裁判上一罪之恐嚇部分一併加以裁判，
    附此敘明。爰審酌被告於本案發生後又於93年間因犯詐欺罪
    等案件，經臺灣桃園地方法院判處有期徒刑5月確定，其後
    又因傷害案件，經本院判處拘役30日確定（均已易科罰金執
    行完畢，不構成累犯），素行不佳，於本件僅因介入他人之
    糾紛，竟持殺傷力強大之制式手槍朝被害人丙○○之住處開
    槍射擊，其動機可議，所造成他人生命財產及社會治安之危
    害不小，且於事發後為求脫免自身罪責，企圖逍遙法外，不
    僅先後唆使2名少年出面頂替，嚴重妨害司法審判之正確性
    ，嗣又逃逸無蹤，拒絕接受刑事司法之制裁，復參酌被告犯
    罪之手段、目的以及事發後猶矢口否認犯行，毫無悔意，犯
    後態度不佳等一切情狀，量處如主文所示之刑。
六、至扣案之捷克CZ廠製75型口徑9MM制式半自動手槍1枝（含彈
    匣一個），係違禁物，應依刑法第38條第1項第1款宣告沒收
    ；扣案之制式子彈2顆，雖均具殺傷力，然已因送驗試射而
    失其子彈效用，業不具殺傷力，喪失其違禁物之本質，自毋
    庸宣告沒收；扣案已擊發之彈殼3顆、未扣案之已擊發彈殼1
    顆以及未扣案之已擊發彈頭4顆，業均擊發而失其子彈效用
    ，不再具殺傷力，已非違禁物，爰均不另宣告沒收，併予敘
    明。
據上論斷，應依刑事訴訟法第299條第1項前段，槍砲彈藥刀械管
制條例第7條第4項、第12條第4項，刑法第11條前段、第305條、
第55條、第42條第2項、第38條第1項第1款，罰金罰鍰提高標準
條例第1條前段、第2條，現行法規所定貨幣單位折算新臺幣條例
第2條，判決如主文。
本案經檢察官李殷財到庭執行職務。
中    華    民    國    95    年    6    月    14    日
                           臺灣花蓮地方法院刑事第三庭
                                 審判長法  官  鄭培麗
                                       法  官  鄭光婷
                                       法  官  楊仲農
上列正本證明與原本無異。
如不服本判決，應於判決送達後10日內，向本院提出上訴狀。
附錄本判決論罪之法律條文：
中華民國刑法第305條
(恐嚇危害安全罪)
以加害生命、身體、自由、名譽、財產之事，恐嚇他人致生危害
於安全者，處二年以下有期徒刑、拘役或三百元以下罰金。
                                       書記官
中    華    民    國   95     年   6     月   14      日
槍砲彈藥刀械管制條例第7條
未經許可，製造、販賣或運輸火砲、肩射武器、機關槍、衝鋒槍
、卡柄槍、自動步槍、普通步槍、馬槍、手槍或各類砲彈、炸彈
、爆裂物者，處死刑、無期徒刑或七年以上有期徒刑；處徒刑者
，併科新台幣三千萬元以下罰金。
未經許可，轉讓、出租或出借前項所列槍砲、彈藥者，處無期徒
刑或五年以上有期徒刑，併科新台幣一千萬元以下罰金。
意圖供自己或他人犯罪之用，而犯前二項之罪者，處死刑或無期
徒刑；處徒刑者，併科新台幣五千萬元以下罰金。
未經許可，持有、寄藏或意圖販賣而陳列第一項所列槍砲、彈藥
者，處五年以上有期徒刑，併科新台幣一千萬元以下罰金。
第一項至第三項之未遂犯罰之。
槍砲彈藥刀械管制條例第12條
未經許可，製造、販賣或運輸子彈者，處一年以上七年以下有期
徒刑，併科新台幣五百萬元以下罰金。
未經許可，轉讓、出租或出借子彈者，處六月以上五年以下有期
徒刑，併科新台幣三百萬元以下罰金。
意圖供自己或他人犯罪之用，而犯前二項之罪者，處三年以上十
年以下有期徒刑，併科新台幣七百萬元以下罰金。
未經許可，持有、寄藏或意圖販賣而陳列子彈者，處五年以下有
期徒刑，併科新台幣三百萬元以下罰金。
第一項至第三項之未遂犯罰之。


司法院資訊處製作；財團法人民間司法改革基金會備份。
